【裁判字號】    95,訴,12021
【裁判日期】    970425
【裁判案由】    給付違約金等
【裁判全文】
臺灣臺北地方法院民事判決             95年度訴字第12021號
原      告  乙○○
被      告  丙○○
訴訟代理人  蔡鎮隆律師
            陳逸華律師
上  一  人
複  代理人  甲○○
上當事人間請求給付違約金等事件，本院於中華民國97年3月28
日言詞辯論終結，判決如下：
    主      文
被告應給付原告新台幣陸萬伍仟貳佰元，及自民國九十五年十一
月一日起至清償日止，按年息百分之五計算之利息。
原告其餘之訴駁回。
訴訟費用由被告負擔百分之三，餘由原告負擔。
本判決第一項得假執行。但被告如以新台幣陸萬伍仟貳佰元或同
面額之台灣銀行無記名可轉讓定期存單為原告預供擔保，得免為
假執行。
原告其餘假執行之聲請駁回。
    事實及理由
一、原告主張：
（一）原告於民國95年6月22日與被告訂立不動產買賣契約（下
      稱系爭契約），購買被告所有坐落台北市○○區○○段1
      小段617地號土地，權利範圍334/10000，及其上門牌號碼
      台北市○○區○○路339巷27弄13號1樓之「全新豪華裝潢
      」房屋，權利範圍全部（下稱系爭房屋），交屋期限為95
      年7月30日，買賣價金新台幣（下同）9,000,000元，伊已
      給付8,907,300元（因系爭房屋有瑕疵未修復完成，故未
      尚未支付餘款）。詎系爭房屋有白蟻、鉛筆蟲等侵蝕，屋
      內多處漏水滲水，臥室獨立單片牆有倒塌之虞，臥室木質
      衣櫃剝落，地下室有台電配電室，次臥室有化糞池，及冷
      氣管線破裂之瑕疵，經通知被告修補後，被告委請廣潔害
      蟲驅除有限公司（下稱廣潔公司）驅蟲，然找不到蟻卵巢
      穴，未能消除上開重大瑕疵，與被告屢經協調未獲置理，
      爰依民法第354條、359條規定，請求減少價金2,065,360
      元。又依系爭契約第10條第2項約定，系爭房屋點交時，
      雙方應簽訂房地產點交書，惟雙方均未填寫，被告所提借
      屋裝修同意書，雙方刪除「僅能為房屋裝修」之字義，被
      告僅同意將系爭房屋借予原告放置物品，並無交屋或裝修
      問題，可見被告迄今未能交屋，依系爭契約第11條第1項
      約定，應自95年7月30日以後，每逾一日按原告已支付價
      款千分之一計算給付違約金393,140元｛計算式：（1）95
      年8月1日起至95年9月10日止：900000×0.001×41＝3690
      0（2）95年9月11日起至95年10月20日止：0000000×0.00
      1×40＝356240（3）36900＋356240＝393140｝等語。
（二）台北市建築師公會所估價格偏低，連工資都不夠，該公會
      於系爭房屋鑑定時表示與鑑定報告書上所述，出入頗大，
      怎會落差這麼大？（1）就白蟻蛀蟲侵蝕部分，大部被天
      花板、壁板及木地板所覆蓋，經洽請治蟻專家實地勘察，
      確有白蟻存在，自95年7月16日發現白蟻迄今，被告皆未
      能解決，使白蟻蛀蟲一再繁殖，當天鑑定時表示：若是一
      再消滅，原因未找出，問題還是存在。當天鑑定時如是建
      議，何以鑑定報告，出入這麼大，不知原因為何？（2）
      系爭房屋漏水滲水部分，該公會僅就表面修復估價，與當
      天鑑定時表示：應更換泡過水的木材建材，如是建議，有
      所出入，且鑑定報告內未就泡壞掉木材建材、和室木作地
      板估價？（3）就臥室獨立單片牆有倒塌之虞部分，係當
      時被告所聘請施工人員所述，伊非專家，只是擔心生命安
      全，該公會建築師是否可以出具保證書？（4）臥室木質
      衣櫃剝落部分，該公會僅就剝落估價，為何剝落，原因何
      在？（5）地下室有台電配電室部分，被告簽約時未告知
      地下室有配電室，還用薄水泥板遮蓋出入口，明顯惡意欺
      騙，系爭房屋隔壁11號1樓，媳婦因癌症逝世，是否跟該
      系爭房屋窄小地下室老舊配電室釋放之電磁波有關？（6
      ）次臥室有化糞池部分，原告簽約時未告知臥室有化糞池
      ，明顯欺騙，影響系爭房屋價位，該公會所估價格，沒估
      到抽糞及糞坑修復填平價格？（7）冷氣管線破裂部分，
      銅管外漏有穿孔明顯影響使用期限，原告有請冷氣商人鑑
      定，應該更換，更換時應拆除天花板及管路阻礙物。
（三）並聲明：（1）被告應給付原告2,458,500元，及自起訴狀
      繕本送達翌日起至清償日止，按年息5%計算之利息。（2
      ）願供擔保請准宣告假執行。
二、被告辯稱：
（一）被告並無給付遲延之情事：
      依系爭契約書第16條約定：「經乙方（即被告）簽章之不
      動產說明書為本買賣契約之一部分。」，故除系爭契約及
      不動產說明書外，並無其他文件得以視為兩造買賣契約之
      內容，因此兩造僅有買賣系爭房屋所有權，並無包含房屋
      裝潢。又依系爭契約備註第5點之約定「本房地點交日期
      至遲民國95年7月30日前可交屋買方付清尾款。」，兩造
      早於95年6月22日簽立借屋裝修同意書，由被告將系爭房
      屋於95年6月22日至同年7月30日期間，借由原告進行裝修
      ，依借屋裝修同意書第7條其他約定事項：「甲乙雙方乙
      方（乙方即被告）合意將本標的物借予甲方（即原告）放
      置物品，乙方不負保管責任。」，足見被告早於95年6月2
      2日交付系爭房屋鑰匙予原告使用，並由原告實際支配系
      爭房屋，被告已依約移轉占有於原告，並無給付遲延之情
      事，原告請求被告支付違約金云云，係屬無據。
（二）系爭房地並無瑕疵之存在：
      所謂物之瑕疵係指存在於物之缺點而言，凡依通常交易觀
      念，或依當事人之決定，認為物應具備價值、效用或品質
      而不具備者，即為物有瑕疵，且不以物質上應具備者為限
      ，而依通常交易觀念，建築物本以提供安全無虞之居住、
      使用環境為其主要功能，是建築物所應具備之通常效用即
      應包括穩固、耐用之建築形體、結構在內，苟建築物形體
      、構造缺乏此一功能或有受損之虞，即應認該建築物之通
      常效用有所滅失或減少，而有物之瑕疵存在。依系爭契約
      第10條第4項之約定：「買賣標的物之點交應以簽定本約
      時之現狀或本約之約定為準。」，原告並已搬入使用，再
      依借屋裝修同意書第4條規定：「裝修期間所生之水、電
      、瓦斯、電話、材料管理等費用及所生之危害，搬由甲方
      （即原告）自理。」，足見系爭房屋經原告確認後，於原
      告搬入之後所發生之危害，本與被告無涉，且適足證被告
      所出售之系爭房屋並無存有欠缺提供安全無虞之居住、使
      用環境為其主要功能瑕疵之存在。系爭房屋於70年4月13
      日興建完成，此為原告所知之甚詳，與被告於95年6月22
      日訂立系爭契約，足見被告出售時，系爭房屋已屆齡25年
      ，縱有房屋內部表層飾材之損耗情形，原則上極為自然及
      必然之損耗及老化現象，依民法第354條第1項但書之規定
      ，不得視為瑕疵。原告於95年7月16日反應系爭房屋有漏
      水情形，經被告委由專家會勘後，確定系爭房屋並無漏水
      之情形，而關於系爭房屋內部之表層飾材（即裝潢）之損
      耗情形，係因鄰房即台北市○○路329巷27弄11號2樓漏水
      所致，因鄰房長年未予睦鄰拒絕處理，被告並委由當地萬
      華區壽德里里長陳朝陽出面與鄰房協調．為求慎重，並至
      東園派出所報案後始進行，陸續由被告出資雇工予以回復
      原狀，期間原告均負責開門供施作以及現場監工，迨施工
      完成後，始由被告出資雇工之人員離去。被告出資雇工施
      作情形，詳述如下：1、除蟲工程：自95年8月14日至95年
      9月7日，由葉唯甲施工完成；2、木工工程：自95年8月21
      日至95年9月5日，由簡新助施工完成；3、水電工程：自9
      5年7月16日至95年9月12日，由黃秋榮施工完成；4、油漆
      工程：自95年8月31日至95年9月5日，由莊豐慶施工完成
      ；5、泥作及防水工程：自95年7月21日至95年9月4日，由
      王媽富施工完成；6、採光罩及空調工程：自95年8月14日
      至95年9月5日，由僭雄企業有限公司蔡秋玉施工完成。綜
      上所陳，兩造所買賣之標的物係房屋（建築物），而依通
      常交易觀念，建築物本以提供安全無虞之居住、使用環境
      為其主要功能，是建築物所應具備之通常效用即應包括穩
      固、耐用之建築形體、結構在內，務須建築物形體、構造
      缺乏此一功能或有受損之虞，始認該建築物之通常效用有
      所滅失或減少，而有物之瑕疵存在。但依原告所提出之估
      價單，係為系爭房屋內部之表層飾材之損耗，與建築物之
      瑕疵無涉，況且如前所述，被告基於誠信原則，亦已出資
      修復系爭房屋內部表層飾材之損耗，原告自無民法第354
      條減少價金之請求權存在。
（三）茲就台北市建築師公會就本案之鑑定（97十四鑑字第0055
      號，下稱鑑定報告），表示意見如下：（1）整間木作白
      蟻蛀蟲嚴重事項：系爭房地被告早於95年6月22日交由原
      告使用時屋況良好，惟依鑑定報告所示，系爭房屋本身比
      較潮濕，因此須通風，予以防止白蟻之產生，惟原告未盡
      合理使用之方式居住，反緊閉門窗任意棄置1年多，任憑
      屋況一再惡化，自交屋至鑑定人會勘96年12月18日期間相
      隔1年半，原告與有過失甚明，爰依民法217條之規定，免
      除賠償責任。況被告雇工由廣潔公司葉唯甲施工完成白蟻
      防治工程，廣潔公司並開具白蟻防治保證書於原告，保固
      期間為自95年8月14日至98年8月14日止，較「速岦德環保
      科技企業有限公司估價單」之1年保證期間，長至3年，因
      此，原告可請求廣潔害蟲驅除有限公司就系爭房屋尚有白
      蟻乙節予以防治，無須另行雇工花費。（2）屋內漏水、
      滲水事項：依系爭契約第1條備註所示「1出售標的物之建
      物有增建（後方），乙方對增建部分之權利義務應併同轉
      移予甲方。」並無敘及「前院加建」，因此鑑定報告照片
      8、16之原因，與被告無涉。又依系爭買賣契約第9條：「
      三、本標的物無滲漏水甲方簽認：乙○○」原告於簽約時
      已確認無滲漏水之情形存在：「四、有關本買賣契約標的
      物增建部分之權利義務，甲、乙雙方已確實知悉。增建部
      分如係違建者，甲方不得向乙方主張瑕疵擔保及損害賠償
      。」，因此關於照片6、8、16之原因，被告無須負損害賠
      償之責。系爭房屋為70年4月13日建築完成，而前院係由
      原屋主加建，並非被告所興建，且係符合違章建築處理辦
      法之舊違建。因此，鑑定報告所述「照片8滲水處是原房
      屋前房牆腳，經研判應是前院加建時屋頂接續處之施工不
      良及隔間牆有縫隙或裂損導致雨水滲透所致。」之造成原
      因，確實與被告無關。因前院本為老舊遮雨棚，被告將其
      翻新為採光罩，而自被告96年6月22日點交系爭房屋予原
      告後，依民法第373條之規定，採光罩自應由原告承受負
      擔利益及危險。且自被告96年6月22日點交系爭房屋予原
      告後6個月內即96年2月22日，原告對於採光罩均無主張瑕
      疵擔保，依民法第365條之規定，就此部分，原告業已罹
      於時效。再者，依原告之前所提出照片、陳述以及鑑定報
      告，原告均無提及「採光罩」有漏水，足見是因為交屋後
      原告使用不當所致，與被告無關。因此，鑑定報告所述「
      照片16牆面滲水及採光罩漏水應是前院加建時屋頂工程之
      瑕疵所致。」之造成原因，因採光罩本身並無瑕疵，故確
      實與被告無關。（3）臥室木質衣櫃剝落事項：系爭房屋
      被告早於95年6月22日交由原告使用時屋況良好，臥室木
      質衣櫃並無剝落，惟依鑑定報告所示，系爭房屋本身比較
      潮濕，因此須通風，予以防止臥室木質衣櫃剝落之產生，
      惟原告未盡合理使用之方式居住，反緊閉門窗任意棄置1
      年多，自交屋至鑑定人會勘96年12月18日期間相隔1年半
      ，任憑屋況一再惡化，原告與有過失甚明，茲依民法217
      條之規定，免除賠償責任。（4）地下室有配電室事項：
      依系爭契約第1條所示，兩造買賣之標的並無包括地下室
      ，因此僅「台北市○○路329巷27弄13號1樓」為原告單獨
      所有，該地下室之區域則為同棟住戶共有，出入地下室須
      由樓梯間有公共樓梯才可以通往，而地下室僅一小部分區
      域為台電配電室，其餘則為同棟住戶共有，用來堆置物品
      。系爭房屋之室內樓梯因原屋主為私用地下室，因此開洞
      方便進出，但因被告認為地下室並非1樓住戶單獨所有，
      因此回復原狀將該洞口予以封住，與台電配電室根本無關
      ，前揭事實均於買賣交易過程中告知，為原告所明知。嗣
      原告向被告表示欲單獨使用地下室之空閒當儲藏室使用，
      因此要求被告清運地下室之垃圾，並要求恢復地下室供電
      ，因此足證原告自始即知系爭房地有地下室以及台電配電
      室之存在。如原告認為不知有地下室及台電配電室，何以
      復向被告要求使用地下室而要求被告清運地下室之垃圾以
      及供電，足見原告之主張顯不合常理，且與事實不符。（
      5）次臥室有化糞池事項：被告曾委請簡新助自95年8月21
      日進場施作木工工程，由原告夫婦負責開門及現場監工，
      所有工程皆依原告所指示施作，至95年9月5日才施工完成
      ，其中包括和室房下方（即次臥室）貼新木板，因此95年
      9月5日被告已經另行雇工交付木地板並經原告驗收完成，
      實無另行交付之必要。系爭房屋被告早於95年6月22日交
      由原告使用時屋況良好，次臥室木地板並無破損，惟依鑑
      定報告所示，系爭房屋本身比較潮濕，因此須通風，予以
      防止木質品破損之產生，惟原告未盡合理使用之方式居住
      ，反緊閉門窗任意棄置1年多．自交屋至鑑定人會勘96年
      12月18日期間相隔1年半，任憑屋況一再惡化，原告與有
      過失甚明，茲依民法217條之規定，免除賠償責任等語，
      資為抗辯。
（四）並聲明：（1）原告之訴及假執行之聲請均駁回。（2）如
      受不利之判決，願供擔保請准宣告免予假執行。
三、兩造不爭執之事實：
（一）原告於95年6月22日與被告訂立系爭契約，由原告以9,000
      ,000元向被告買受系爭房屋。
（二）原告於95年8月31日以存證信函通知被告系爭房屋有如存
      證信函附件所示之瑕疵，並於95年10月23日提起本訴，此
      有存證信函、起訴狀在卷可稽。
（三）被告於95年8、9月間委請他人（見被證5至10）就系爭房
      屋進行除蟲工程、木工工程、水電工程、油漆工程、泥作
      及防水工程、採光罩及空調工程事宜，原告對此並不爭執
      （參本院96年1月24日言詞辯論筆錄第2頁），並有證明書
      在卷可稽。
四、得心證之理由：
    本件兩造所爭執之處，應在於（一）原告請求違約金是否有
    理由？（二）原告請求減少價金是否有理由？茲分述如下：
（一）按物之出賣人，負交付其物於買受人並使其取得該物所有
      權之義務，民法第348第1項條定有明文。依此規定，此項
      義務在不動產買賣，除負有移轉登記使買受人取得該不動
      產所有權外，尚負有交付該不動產之義務甚明。經查，被
      告出售系爭房屋予原告，並於95年7月26日辦理所有權移
      轉登記予原告指定之林虹君完畢，此有建物登記謄本可稽
      （見被證4）。而原告雖主張被告未依約於95年7月30日前
      交屋，而請求給付違約金云云，然查，雙方於95年6月22
      日簽訂借屋裝修同意書（見被證3），約定被告自95年6月
      22日起至95年7月30日止，將系爭房屋交由原告裝修，而
      交付系爭房屋鑰匙，然至原告開庭時仍自承持有該房屋鑰
      匙（見本院96年1月24日言詞辯論筆錄第2頁），依一般之
      社會經驗法則，出賣人既將房屋鑰匙交付買受人，以便於
      買受人能夠隨時使用房屋，而系爭房屋鑰匙於交屋期限屆
      滿後仍在原告持有中而未返還，且原告分別於95年8月14
      日、同年8月25日、同年9月1日、同年9月4日、同年9月15
      日至系爭房屋內發現白蟻（見原告民事準備書八狀）、於
      96年8月18日至系爭房屋內查看漏水滲水情況（見原告民
      事準備書七狀），可見原告得任意進出系爭房屋，進而主
      張被告應負物之瑕疵擔保責任，然依民法第354條第1項規
      定，所應負之瑕疵擔保責任，以其物依同法第373條規定
      危險移轉於買受人，亦即其物交付於買受人時，為其成立
      要件。如系爭房屋尚未交付原告，其危險尚未移轉，即不
      生物之瑕疵擔保責任之問題，衡諸上情，足認系爭房屋已
      在原告占有中，而被告已合於契約本旨之系爭房屋交付予
      原告無疑，至雙方有無填寫房地產點交書，僅為證明方法
      之一，尚不得以此否認被告有無交付之事實。從而，原告
      依系爭契約第11條第1項之約定，請求每逾1日按原告已支
      付價款千分之一計算給付違約金393,140元，即無理由，
      應予駁回。
（二）原告另主張系爭房屋有如下之瑕疵：白蟻、鉛筆蟲等侵蝕
      ，屋內多處漏水滲水，臥室獨立單片牆有倒塌之虞，臥室
      木質衣櫃剝落，地下室有台電配電室，次臥室有化糞池，
      及冷氣管線破裂之瑕疵。而所謂物之瑕疵，係指存在於物
      之缺點而言，凡依通常交易觀念，或依當事人之約定，認
      為物應具之價值、效用或品質，而不具備者，即為物有瑕
      疵，是買賣標的物有無瑕疵，應綜合當事人之約定及通常
      交易之觀念判斷之。經查：
   1、原告主張系爭房屋有白蟻部分，雖被告辯稱已委請廣潔公
      司驅蟲完畢，且具有3年保固云云，惟經本院囑託台北市
      建築師公會於96年12月18日到場鑑定，鑑定結果認：「標
      的物之平頂、牆壁、地坪大部份被天花板、壁板及木地板
      所覆蓋，其建材又以木材居多，經洽請治蟻專家實地勘察
      ，證實木地板及板牆確有白蟻之存在，木地板上蟻道痕跡
      明顯可見。」，是系爭房屋確有如原告所稱白蟻侵蝕之瑕
      疵，被告雖委請廣潔公司於94年8月14日、94年9月4日、9
      5年9月7日施打藥劑滅蟻（見被證5），但至本件鑑定時仍
      未能消滅白蟻，故系爭房屋所存在之瑕疵，仍需加以修補
      ，然原告既已主張減少價金，則被告自不得再執廣潔公司
      保證書用以修補此部分瑕疵，而作為拒絕減少價金之理由
      。至被告主張原告緊閉系爭房屋門窗棄置1年多，任憑屋
      況惡化，與有過失云云，查原告自承因系爭房屋存有白蟻
      ，未居住其內，故其將系爭房屋門窗關閉以免第三人無故
      入侵，合於社會一般日常生活經驗，被告主張原告與有過
      失，亦不可採。然本件原告主張減少價金2,065,360元，
      無非以其自行委請第三人所提出估價單（見原證7）為據
      ，惟該估價單業經被告爭執其真正（見本院96年1月24日
      言詞辯論筆錄第1頁），自應由原告負舉證之責，而原告
      並未提出其他證據證明上開文書內容之真正，且依估價單
      品名項目所示包括拆除工程、泥作工程、水電工程、木作
      工程、廚具工程、空調工程、油漆工程、雜項工程、設計
      管理等事項，足見估價單係以系爭房屋整體裝修為計算基
      準，尚難以之作為該部分瑕疵減少價金之依據，系爭房屋
      僅係白蟻侵蝕，房屋本體結構尚存，如何造成需全面翻修
      ，原告雖稱此係該台北市建築師公會現場鑑定時之建議云
      云，核與鑑定報告結果不同，不足採信。故原告有關此部
      分瑕疵得請求減少價金之金額，經本院審酌鑑定報告結果
      關於該改善項目及處理費用應以18,000元計算（見外放鑑
      定報告書第2、3頁），尚屬合理。
   2、另原告主張系爭房屋有漏水滲水部分，被告辯稱依系爭契
      約備註1所示系爭房屋並未包括前方加建部分，且前院係
      由原屋主加建，因前院本為老舊遮雨棚，伊僅將其翻新為
      採光罩，且依系爭買賣契約第9條第4項之約定，原告於簽
      約時已確認無滲漏水之情形，不得主張瑕疵擔保及損害賠
      償，故鑑定報告照片6、8、16之漏水原因，與其無關，況
      原告之請求業已罹於時效云云，查依系爭契約第1條備註
      欄固載明：「出售標的物之建物有增建（後方），乙方對
      增建部分之權利義務應併同轉移予甲方。」等契約條款，
      可資質疑者，乃系爭契約標的是否包括前院加建部分？依
      被告提出之系爭契約第16條第1項約明：「經乙方簽章之
      不動產說明書為本買賣契約之一部分，甲方已審閱明瞭其
      內容，並於不動產說明書簽章」，其下方並有雙方蓋章（
      見被證1），經核，與原告所提出之中信房屋房地產標的
      現況說明書其上之印章相符（見原證1），故堪認該現況
      說明書為系爭契約之一部分，而該現況說明書第6點載明
      ：「建築改良物是否包括未登記之改建、增建、加建、違
      建部分：是，壹樓約33平方公尺。」，並未區分被告或原
      屋主所增建，且載明未登記之改建、增建、加建、違建面
      積達33平方公尺，約為系爭房屋登記面積99.99平方公尺
      （見被證14）三分之一，由系爭房屋位置示意圖之比例觀
      之（見外放鑑定報告書第10頁），當可推知系爭契約買賣
      標的範圍應包含前、後之增建部分無疑。而鑑定結果認：
      「照片6漏水處為原房屋後段側面陽台下，經研判應是側
      面空地加建時施工接續處有瑕疵導致雨水滲透所致。照片
      8滲水處是原房屋前房牆腳，經研判應是前院加建時屋頂
      接續處之施工不良及隔間牆有縫隙或裂損導致雨水滲透所
      致。照片16牆面滲水及採光罩漏水應是前院加建時屋頂工
      程之瑕疵所致。」，由上可見系爭房屋漏水滲水之原因，
      均係被告交付系爭房屋前之施工瑕疵所導致，是以原告主
      張系爭房屋有漏水滲水情事，並未符合系爭契約第9條第3
      項所約定之品質，應堪採信。又查，原告於95年8月31日
      即以莒光郵局第1626號存證信函（參原證4之1）通知被告
      系爭房屋有如存證信函附件所示漏水滲水等瑕疵，並隨即
      於95年10月23日提起本訴，是被告辯稱原告已罹於時效為
      請求云云，當無可採。從而，原告依民法第354條、第359
      條之規定及系爭契約第9條第2項之約定，請求減少價金，
      自屬有據，故原告就該部分瑕疵修復費用（見外放鑑定報
      告書第3頁）當得請求減少價金40,000元。
   3、原告復主張臥室木質衣櫃剝落部分，被告辯稱其交付系爭
      房屋時臥室木質衣櫃並無剝落，因原告緊閉系爭房屋門窗
      棄置1年多，任憑屋況惡化，與有過失云云，惟查：被告
      曾委請簡新助將主臥室書桌下木質地板拆除與重貼、和室
      房下方貼新木板（見被證6）、委請黃秋榮就系爭房屋查
      漏、水電修繕、工程發包與聯繫，黃秋榮稱後因該夫婦（
      即原告夫婦）要求屋主（即被告）給付20萬瑕疵保證金導
      致現場爭議不休（見被證7），可見被告稱交付系爭房屋
      時臥室木質衣櫃並無瑕疵，已非無疑，本院參酌鑑定意見
      所述：「照片11、12兩間臥室衣櫃牆板有部分因潮濕而脫
      皮，該瑕疵修復後不會減少系爭房屋之價值或通常效用。
      」，及原告95年10月23日起訴時附卷照片（見原證8第4頁
      ）、96年12月18日現場鑑定照片（外放鑑定報告書第16頁
      ），應認此部分瑕疵於交付房屋時已存在，且原告並無過
      失，已如前述。從而，原告就此部分之修復費用（見外放
      鑑定報告書第4頁）得請求減少價金7,200元。
   4、至原告主張臥室獨立單片牆有倒塌之虞、次臥室有化糞池
      及冷氣管線破裂部分，經核，鑑定結果認：「臥室獨立單
      片牆係在後院加建之半磚（0.5B）磚牆（外牆），經現場
      勘察在正常使用下應無倒塌之虞，請參閱照片9、10。因
      無倒塌之虞故不會減少系爭房屋之價值或通常效用。」、
      「次臥室靠後邊地下原來確有化糞池會勘時已拆除，上面
      已加蓋封閉，因該處原為13號1樓後院（有化糞池），原
      屋主在該地上加建次臥室故該次臥室有化糞池（請參閱照
      片15）。」、「客廳冷氣之冷煤管在前院加建之屋頂上，
      中間部分僅保溫層破損而銅管外露（請參閱照片17），惟
      管線末端有封閉（請參閱照片18）」，由此可知，原告所
      主張次臥室有化糞池，影響房屋價格等語，經現場會勘發
      現化糞池早已拆除且加蓋封閉，縱因該封閉地面未能裝設
      木板，系爭臥室並不因而不能為通常之使用，亦因此等瑕
      疵未達重要程度而不認為屬於瑕疵。而原告個人感覺臥室
      獨立單片牆有倒塌之虞、及聽冷氣商人所言冷氣管線破裂
      會影響使用期限部分，原告並未舉證以實其說，核與鑑定
      報告結果不同，自無足採。
   5、又原告主張地下室有配電室部分，經核，鑑定結果認：「
      地下室前半確有台電配電室，請參閱照片13、14，標的物
      興建當時是同巷7、9、11、13、15、17、19號等六棟建造
      執造，依台電規定必需提供地下配電室，故9、13號地下
      室提供作為台電配電室。」、「地下室有配電室一樓住戶
      應不至減少系爭房屋通常效用，至於是否會減少系爭房屋
      價值，屬個人心理感覺問題，不便評估。」，查配電室等
      公共設施之設置，係為謀全體住戶之共同利益及公共安全
      ，如無配電室之配置，反而使原告無法對系爭房屋為正常
      使用，且是否影響系爭房屋價格，及對人體是否造成不利
      影響，原告並未能提出具體證據供本院審酌，自難為原告
      有利之認定。
五、綜上所述，因系爭房屋有白蟻、漏水滲水、及臥室木質衣櫃
    剝落等瑕疵，則原告依物之瑕疵擔保規定請求減少價金65,2
    00元（計算式：18000＋40000＋7200＝65200），及自起訴
    狀繕本送達翌日起即95年11月1日起至清償日止，按年息5%
    計算之利息之範圍內，於法有據，應予准許，其逾此範圍之
    請求，為無理由，不應准許。又原告勝訴部分，為所命給付
    之金額未逾500,000元之判決，依民事訴訟法第389條第1項
    第5款規定，爰依職權宣告假執行。又被告就此部分陳明願
    供擔保，請求宣告免為假執行，核無不合，爰酌定相當之擔
    保金額，予以准許。至原告敗訴部分，其假執行之聲請即失
    所依附，應併予駁回。
六、至兩造其餘之攻擊或防禦方法，經本院斟酌後，認為均不足
    以影響本判決之結果，自無一一詳予論駁之必要，併此敘明
    。
七、據上論結，原告之訴為一部有理由、一部無理由，依民事訴
    訟法第79條、第389條第1項第5款、第392條第2項，判決如
    主文。
中    華    民    國    97    年    4     月    25    日
                  民事第六庭  法  官  蕭清清
以上正本係照原本作成。
如不服本判決應於送達後20日內向本院提出上訴狀。
中    華    民    國    97    年    4     月    25    日
                              書記官  林秀娥


司法院資訊處製作；財團法人民間司法改革基金會備份。
